臺灣高等法院臺中分院刑事判決
110年度上訴字第1086號
上  訴  人  
即  被  告  楊富華




選任辯護人  蔡孟翰律師（法扶律師）
上列上訴人即被告因毒品危害防制條例案件，不服臺灣臺中地方
法院109年度訴字第2224號中華民國110年3月23日第一審判決（
起訴案號：臺灣臺中地方檢察署109年度偵字第23464號），提起
上訴，本院判決如下：
    主    文
原判決撤銷。
楊富華無罪。
    理    由
一、公訴意旨略以：被告楊富華明知甲基安非他命屬毒品危害防
    制條例所公告列管之第二級毒品，依法不得持有、販賣，因見販
    賣毒品有利可圖，竟意圖營利而基於販賣第二級毒品甲基安非
    他命之犯意，以通訊軟體「LINE」作為聯絡毒品交易之工具，
    並以暱稱「趕茫」與暱稱「邱達達」之邱科達聯繫，於民國1
    09年3月17日20時許，與不詳之人，在臺中市○○區○○路000號
    臺中國軍總醫院附近，向騎乘車牌號碼000-000號普通重型
    機車前來之邱科達收取新臺幣（下同）2,000元之價金後，
    將毛重共0.76公克之第二級毒品甲基安非他命交付予邱科達
    ，以此方式將第二級毒品甲基安非他命販售予邱科達。嗣因
    警員於109年3月21日16時30分許，在臺中市中區成功路與平
    等街口，查獲邱科達持有上揭第二級毒品甲基安非他命，依
    據邱科達所供述之毒品來源，始查獲上情。因認被告涉犯毒
    品危害防制條例第4條第2項之販賣第二級毒品甲基安非他命
    罪嫌等語。
二、按犯罪事實應依證據認定之，無證據不得認定犯罪事實；不
    能證明被告犯罪或其行為不罰者應諭知無罪之判決，刑事訴
    訟法第154條第2項、第301條第1項分別定有明文。次按事實
    之認定，應憑證據，如未能發現相當證據，或證據不足以證
    明，自不能以推測或擬制之方法，以為裁判基礎；又認定不
    利於被告之事實，須依積極證據，苟積極證據不足為不利於
    被告事實之認定時，即應為有利於被告之認定；另認定犯罪
    事實所憑之證據，雖不以直接證據為限，間接證據亦包括在
    內；然而無論直接或間接證據，其為訴訟上之證明，須於通
    常一般之人均不致有所懷疑，而得確信其為真實之程度者，
    始得據為有罪之認定，倘其證明尚未達到此一程度，而有合
    理之懷疑存在，無從使事實審法院得有罪之確信時，即應由
    法院為諭知被告無罪之判決（最高法院40年台上字第86號、
    30年上字第816號、76年台上字第4986號判決意旨參照）。
三、公訴意旨認被告涉有上開販賣第二級毒品甲基安非他命罪嫌
    ，無非以：⒈被告於警詢時、偵查中坦承於上開時地向邱科
    達收取2,000元並交付第二級毒品甲基安非他命之事實；⒉證
    人邱科達之證述及提出被告於通訊軟體LINE暱稱「趕茫」之
    翻拍照片1紙、證人邱科達於案發當日所騎乘上揭普通重型
    機車行跡紀錄；⒋扣案證人邱科達向被告所購得毛重共0.76
    公克之第二級毒品甲基安非他命等為主要論據。訊據被告則
    堅詞否認有何販賣第二級毒品甲基安非他命犯行，並辯稱：
    109年3月17日我因案為警逮捕，該日我都被拘留在太平派出
    所，我有不在場證明等語。我之前想要交保，才於警詢時承
    認犯罪等語。
四、經查：
  ㈠證人邱科達於警詢、檢察官訊問及原審審理時均證稱其持有
    而為警於上開時地查扣之第二級毒品甲基安非他命係向被告
    購買。然證人邱科達就購買上開毒品之時間，先於109年3月
    21日警詢時陳稱係於109年3月18日20時許購得，又於109年4
    月9日警詢時改稱購買毒品時間應係109年3月17日20時許（
    臺灣臺中地方檢察署109年度他字第3123號偵查卷宗【下稱
    他卷】第17頁、第23-25頁）；並於原審審理時具結證稱：
    關於購買的時間，一開始說是3月18日，後來又改成3月17日
    ，是因為我記錯了，後來警察有給我看我騎車去那邊的影像
    ，所以確定是3月17日等語（原審卷第203至205頁）。
  ㈡然查，被告因違反毒品危害防制條例案件，於109年3月17日
    上午11時30分許，經警持法院核發之搜索票，在被告位於臺
    中市○○區○○路0段000巷00號住處執行搜索；於同日中午12時許
    經警逮捕；於同日21時35分許經警解送臺灣臺中地方檢察署
    ；再於同日21時54分許經檢察官訊問完畢後於同日交保等情
    ，業經本院調閱臺灣臺中地方法院110年度訴字第800號刑事
    案件全卷核閱無誤，並有臺中市政府警察局太平分局執行逮
    捕拘禁告知本人通知書、搜索扣押筆錄、解送人犯報告書，
    以及臺灣臺中地方檢察署點名單、訊問筆錄、被告自行繳納
    保證金證明書等在卷可查，故被告自109年3月17日12時分許
    為警逮捕時起，迄同日21時54分經檢察官訊問完畢時止，其
    人身自由均為檢警拘束中一事應可認定屬實。從而，被告顯
    無可能於109年3月17日20時許販賣第二級毒品甲基安非他命
    予邱科達。
  ㈢被告雖於警詢時供稱其有於109年3月17日20時許販賣第二級
    毒品甲基安非他命予邱科達等語（警卷第59頁）。然被告於
    檢察官訊問時即辯稱：109年3月20日邱科達為警査獲的安非
    他命來源，係於不詳時間，邱柯達來找我，邱柯達就煩我，
    我就問我朋友「阿周」有沒有，我朋友還剩一些安非他命，
    我就拿給邱柯達，錢是邱柯達拿給我朋友2千元，我沒有經
    手錢，安非他命不是我賣給邱科達的等語（偵卷第134頁）
    。故被告供述前後已有不一，參以被告於109年3月17日20時
    許人身自由係受拘束一節，已如前述，足認被告於警詢時所
    為自白與事實不符，而不能採信。
  ㈣至於邱科達提出被告於通訊軟體LINE暱稱「趕茫」之翻拍照
    片1紙、證人邱科達於109年3月17日騎乘上揭普通重型機車
    行跡紀錄及扣案第二級毒品甲基安非他命，均不足以佐證證
    人邱科達證述其於109年3月18日20時許向被告購得甲基安非
    他命一事屬實。
  ㈤綜上，證人邱科達證述內容或被告於警詢時自白之內容均與
    被告上開人身自由受拘束之客觀證據不符，而難以採信。再
    者，卷內其餘上開證據，皆不足作為證人邱科達證述之補強
    證據，自無從認定被告有於上開時間、地點，販賣第二級毒
    品甲基安非他命予邱科達之犯行。因此，本案檢察官提出之
    證據，或其指出證明之方法，未能使本院之心證達到確信其
    為真實之程度，應認本案舉證尚有不足，自難據以為被告不
    利之認定，依首開說明，即應為被告無罪之諭知。
五、撤銷改判之理由：
　　原審未依前述證據詳加推敲被告是否有公訴意旨所指上開販
    賣第二級毒品甲基安非他命之犯行，逕以被告於警詢之自白
    、證人邱科達之證述及邱科達提出被告於通訊軟體LINE暱稱
    「趕茫」之翻拍照片1紙、證人邱科達於109年3月17日騎乘
    上揭普通重型機車行跡紀錄及扣案第二級毒品甲基安非他命
    等補強證據為由，就被告被訴之事實，遽予以論罪科刑，自
    有未洽。被告以否認檢察官起訴所指之犯行為由提起上訴，
    指摘原判決不當，為有理由。原判決既有違誤，自應由本院
    將原判決予以撤銷，另為被告無罪判決之諭知。
據上論斷，應依刑事訴訟法第369條第1項前段、第364條、第301
條第1項，判決如主文。
本案經檢察官黃永福提起公訴，檢察官鍾宗耀到庭執行職務。
中　　華　　民　　國　　110 　年　　9 　　月　　28　　日
        　　刑事第三庭    審判長法　官  邱  顯  祥      
　　　　　　　　　　　　　　    法　官  楊  欣  怡      
　　　　　　　　　　　　　　　  法　官  李  明  鴻      
以上正本證明與原本無異。                                
被告不得上訴。
檢察官得上訴。
如不服本判決應於收受送達後二十日內向本院提出上訴書狀，其
未敘述上訴之理由者，並得於提起上訴後二十日內向本院補提理
由書（均須按他造當事人之人數附繕本）「切勿逕送上級法院」
。因疫情而遲誤不變期間，得向法院聲請回復原狀。          
　　　　　　　　　　　　 　　　 書記官  陳  慈  傳      

中　　華　　民　　國　　110 　年　　9 　　月　　28　　日